最高法院刑事判決                              八十八年度台上字第五六一三號
    上  訴  人  甲○○
右上訴人因強盜案件，不服台灣高等法院中華民國八十八年八月十一日第二審判決（
八十八年度上訴字第二四○三號，起訴案號：台灣台北地方法院檢察署八十二年度偵
字第三八六九號），提起上訴，本院判決如左：
    主  文
上訴駁回。
    理  由
按刑事訴訟法第三百七十七條規定：上訴於第三審法院，非以判決違背法令為理由，
不得為之。是提起第三審上訴，應以原判決違背法令為理由，係屬法定要件；且必須
依據卷內資料為具體之指摘，並足據以辨認原判決已具備違背法令之形式，始屬相當
。如上訴意旨係就卷內不存在之資料，憑空指摘，或就事實審法院採證認事職權之適
法行使，任意指摘，均應認其上訴為違背法律上之程式。本件上訴人甲○○上訴意旨
略稱：(一)證人林梁錫並未目睹上訴人推倒被害人林東昇，原判決僅憑林梁錫臆測之詞
認定上訴人有加重準強盜犯行，採證違法。(二)被害人林東昇於原審審判期日供稱其於
案發時跌倒傷及額頭部分純為自己不小心跌倒所致，而非上訴人動手抗拒或行兇毆打
所致等語，足見上訴人行為與刑法第三百二十九條規定不符，原審對此有利於上訴人
之證詞，未予酌採，遽論上訴人以加重準強盜罪刑，亦嫌採證違法。惟查原審依其調
查證據結果，本於推理作用，認定上訴人有原判決事實欄所記載之加重準強盜犯行，
因將第一審判決論上訴人以帶兇器毀越安全設備於夜間侵入住宅竊盜、因脫免逮捕
當場施以強暴之罪、而依刑法第三百二十九條科刑（累犯）部分撤銷，改判依刑法第
三百三十條第一項論處罪刑，業已於原判決理由一明係以上訴人於原審對加重竊盜
部分之自白及迭次供承其因竊盜遭被害人抓時有用手推被害人一把（被害人可能因此
跌倒而撞到鞋櫃）等情，核與被害人林東昇及其妻林梁錫之指訴暨林梁錫於（警訊）
偵查中供證情節相符，並指駁上訴人所辯未因脫免逮捕而當場對被害人施以強暴一節
，不足採信，為其所憑之證據及認定之理由。從形式上觀察，尚無違背法令情形存在
。核上訴意旨(一)純係就原判決採證認事職權之適法行使，而已於理由內指駁說明事項
，徒憑己見，任意指摘，自不足據以辨認原判決已具備採證違法之形式。次查被害人
於原審審判期日僅供稱「看到一個人在偷東西，……想抓他，他沒有拿東西打我，是
我跌倒後碰受傷的」（原審卷第六六頁反面），並無如上訴意旨(二)所指之陳述，是上
訴意旨(二)顯係就卷內所無之資料憑空任指原判決違法。又原判決既係依據上訴人上開
不利於己之陳述而認定上訴人有於竊盜後因脫免逮捕而當場對被害人施以強暴之行為
，則原判決就上開被害人於原審審判期日之陳述，縱未於理由內加以說明，亦於原判
決結果無影響，依刑事訴訟法第三百八十條規定，亦不得資為適法之第三審上訴理由
。綜上所述，依首揭說明，應認其上訴為違背法律上之程式，予以駁回。
據上論結，應依刑事訴訟法第三百九十五條前段，判決如主文。
中      華      民      國    八十八    年      十      月      七      日
                              最高法院刑事第九庭
                                  審判長法官  曾  有  田
                                        法官  陳  宗  鎮
                                        法官  劉  介  民
                                        法官  魏  新  和
                                        法官  孫  增  同
      右正本證明與原本無異
                                              書  記  官
中      華      民      國    八十八    年      十      月     十二     日
